【裁判字號】    92,訴,364
【裁判日期】    920526
【裁判案由】    給付掛失保留款
【裁判全文】
臺灣臺南地方法院民事判決  九十二年度訴字第三六四號
    原      告  甲○○
    被      告  上海商業儲蓄銀行股份有限公司臺南分行
    法定代理人  乙○○
    訴訟代理人  李三川
                黃國峰
右當事人間請求給付掛失保留款事件，本院判決如左：
    主      文
原告之訴及假執行之聲請均駁回。
訴訟費用由原告負擔。
    事實及理由
一、原告主張：
  (一)緣原告執有南吉交通工業股份有限公司（以下簡稱為南吉公司）所簽發，發票日
    民國九十一年一月二十一日，付款人即被告上海商業儲蓄銀行臺南分行，面額新
    臺幣（下同）七十八萬四千五百七十四元之支票，經於九十一年一月二十一日提
    示，竟以該支票掛失止付而遭退票。
  (二)上開掛失止付之票款，係南吉公司開立給原告之票款，並經原告向鈞院以九十一
    年催字第一一六號申報權利，且經鈞院九十一年度南簡字第一一六七號判決確定
    在案。
  (三)原告已取得鈞院發給之執行命令，命被告應將上開掛失止付之保留款給付原告，
    但被告卻主張與南吉公司間之債權債務關係，而將此掛失止付保留款扣押（九十
    一年度執全字第三八六七號），並對上開執行命令提出異議。
  (四)綜觀前述，此掛失止付之票款，既經原告申報權利在案於前，又經鈞院判決確定
    ，且發給執行命令於後，此掛失止付之票款，自始即屬原告所有，被告實無權扣
    押此掛失止付之保留款，且無權與被告分配此票款等語。
  (五)聲明：被告應給付原告七十八萬四千五百七十四元，及自九十二年一月二日起
    至清償日止，按週年利率百分之五計算之利息。原告願供擔保，請准宣告假執
    行。
二、被告則以：
  (一)原告所主張之支票掛失止付保留款七十八萬四千五百七十元，業於九十一年十二
    月十六日依鈞院九十一南院鵬執全新字第三八六七號執行命令扣押在案，被告並
    於九十一年十二月十五日以上南字第三○三號函陳報執行扣押結果，合先敘明。
  (二)查，原告於九十一年十二月二十日持鈞院臺南簡易庭九十一年度南簡字第一一六
    七號民事判決及確定證明書請求被告給付前揭掛失止付保留款，惟被告告知已依
    前開執行命令扣押在案，依法無從給付。後，原告乃於九十一年十二月二十三日
    具狀對鈞院九十一年度執全新字第三八六七號假扣押事件聲明異議，遭鈞院於九
    十二年一月十三日裁定駁回。
  (三)經前述事由，原告又向鈞院聲請強制執行該掛失止付保留款，並由鈞院於九十二
    年一月二日以九十二南院鵬執吉第七一號執行命令禁止處分該款項，惟被告於九
    十二年一月六日答函覆鈞院該掛失止付保留款業已假扣押在案。
  (四)訴外人南吉公司對被告負有債務，被告乃於九十二年一月二十日對九十二年度執
    字第七一號強制執行事件聲明參與分配，並經鈞院訂於九十二年四月十七日實行
    分配。
  (五)末按司法行政部（六三）臺函民字第○四七五○號函「查支票止付後，經止付之
    金額，依票據法施行細則第五條第五項規定，付款銀行非依票據法第十九條第二
    項規定或經占有支票之人及止付人同意，不得支付或由發票人動用．．．」該系
    爭止付保留款已依法院執行命令扣押在案，被告依法無從給付；而原告既已聲請
    鈞院以九十二年度執字第七一號強制執行事件執行，且定九十二年四月十七日實
    行分配在案，原告自應待法院分配結果受領分配款，其不待執行法院分配結果，
    而逕提起本訴，請求被告給付止付保留款，誠屬無理由等語，資為抗辯。
  (六)聲明：如主文所示。
三、本件原告主張持有訴外人南吉公司所簽發、面額七十八萬四千五百七十四元支票
    一紙，於九十一年一月二十一日提示兌領時，因該支票聲請掛失止付而遭退票，
    經原告向本院訴請南吉公司給付票款獲得勝訴判決確定後，再聲請為強制執行，
    並經本院針對該筆止付保留款向被告發出扣押命令（九十二南院鵬執吉字第七一
    號），該筆止付保留款已屬原告所有，惟被告竟以對訴外人南吉公司擁有債權，
    先聲請假扣押該筆止付保留款，嗣再聲請參與分配，為此起訴請求被告給付該止
    付保留款，並自九十二年一月二日即本院核發扣押命令之日起之利息。被告對於
    原告持有前開支票，向本院簡易庭訴請南吉公司給付票款勝訴確定，以及聲請本
    院就前開判決為強制執行等情均不爭執，惟辯稱該筆止付保留款早於九十一年十
    二月十六日經其聲請假扣押而為本院核發扣押命令，被告依法無法給付該止付保
    留款予原告；且九十一年度南簡字第一一六七號判決僅認定原告對訴外人南吉公
    司有七十八萬四千五百七十四元之票據債權存在，並不表示該筆止付保留款已屬
    原告所有等語。
四、按經止付之金額，應由付款人留存，非依票據法第十九條第二項所定，由喪失票
    據之權利人為公示催告聲請後再提供擔保，或經占有票據之人及止付人之同意，
    付款人不得為票據金額之支付，票據法施行細則第五條第五項定有明文。經查，
    原告所持有由訴外人南吉公司簽發之支票，於九十一年一月二十一日提示時既因
    掛失止付而遭退票，則原告必須於前開條件該當時，始能要求付款人即被告支付
    票據金額。本件原告固因持有該支票而為票據權利人，然就其提示支票竟因掛失
    止付遭退票之情形觀之，原告顯非喪失票據而聲請掛失止付之人，則原告已無聲
    請公示催告之立場，更無符合票據法第十九條第二項規定而請求被告支付票據金
    額之餘地。其次，原告復未提出任何事證，說明其已經取得止付人之付款同意，
    則被告拒絕給付該止付保留款，乃屬有據。
五、原告雖另以本院業已判決訴外人南吉公司應給付該票款予其，且亦對被告核發扣
    押命令，該筆止付款已屬原告所有，主張被告拒絕付款為無理由。然本院九十一
    年度南簡字第一一六七號判決，乃認定訴外人南吉公司有給付前開票款予原告之
    義務，被告既非該案之當事人或南吉公司之繼受人，已難認該判決效力及於被告
    ；何況原告依該判決所取得者，僅為請求南吉公司給付票款之權利，而一旦南吉
    公司為清償者，原告之權利即獲得滿足，不問該清償係基於存在被告銀行內之止
    付保留款或其他資金來源；至於本院九十二年一月二日所核發九十二南院鵬執吉
    字第七一號執行命令，禁止訴外人南吉公司收取該掛失保留款或為其他處分，被
    告亦不得對南吉公司清償，乃為保全日後強制執行之標的，尚無確認該款項歸屬
    之效力，該款項仍應認為所有南吉公司債權人清償之準備。故原告主張該止付保
    留款已經本院另案認定歸屬其所有，被告不得拒絕給付，亦無權參與分配云云，
    均有誤會，不能採取。
六、從而，原告請求被告給付七十八萬四千五百七十四元，及自九十二年一月二日起
    至清償日止，按週年利率百分之五計算之利息，尚屬無據，應予駁回。
七、原告既受敗訴判決，其假執行之聲請即失所依據，應併予駁回。
八、結論：本件原告之訴為無理由，依民事訴訟法第七十八條，判決如主文。
中      華      民      國    九十二    年      五      月    二十六    日
                                臺灣臺南地方法院民事第一庭
~B法      官  吳坤芳
右為正本係照原本作成
如對本判決上訴，須於判決送達後廿日內向本院提出上訴狀。
中      華      民      國    九十二    年      五      月     二十六   日
~B法院書記官  陳怡吟


司法院資訊處製作；財團法人民間司法改革基金會備份。
